臺灣板橋地方法院刑事判決             100年度易字第2141號
公  訴  人  臺灣板橋地方法院檢察署檢察官
被      告  吳啟祥
上列被告因竊盜案件，經檢察官提起公訴（100 年度偵緝字第10
17號），嗣因被告就被訴事實為有罪之陳述，本院告知被告簡式
審判程序之旨，並聽取當事人之意見後，裁定改依簡式審判程序
進行，判決如下：
    主  文
吳啟祥共同攜帶兇器毀越安全設備竊盜，處有期徒刑拾月。
    事  實
一、吳啟祥與賴慧益（另案由本院審理中）共同基於意圖為自己
    不法所有之竊盜犯意聯絡，於民國99年9 月2 日上午11時32
    分許，由賴慧益駕駛車號4225-YN 號自小客車搭載吳啟祥，
    至何錫棟、潘美玲夫婦位於臺北縣樹林市（現改制為新北市
    樹林區○○○街35之3 號3 樓之住處附近巷弄後，渠等二人
    隨即下車，並由賴慧益持客觀上足對人之生命、身體、安全
    構成威脅，具有危險性之破壞剪1 支，剪斷前揭住處客房之
    鐵窗鎖頭後，開啟該鐵窗，而自該鐵窗處攀爬踰越入內，進
    而竊取何錫棟所有筆記型電腦1 台及現金新台幣（下同）2
    千元等物，得手後旋即逃逸。嗣因何錫棟、潘美玲夫婦於同
    日下午5 時許返回上開住處後，發覺遭竊，旋即報警處理，
    經警調閱現場監視錄影畫面，何錫棟、潘美玲夫婦均指認行
    竊之人為吳啟祥，且經警方採集現場飯桌上遺留之飲料吸管
    送請新北市政府警察局鑑定後，發現其上唾液DNA-STR 型別
    與賴慧益之型別相同，始循線查獲上情。
二、案經何錫棟、潘美玲訴由臺北縣（現改制為新北市）政府警
    察局樹林分局報告臺灣板橋地方法院檢察署檢察官偵查起訴
    。
    理  由
壹、程序方面
    按本件被告吳啟祥所犯係死刑、無期徒刑、最輕本刑為3 年
    以上有期徒刑以外之罪，其於準備程序就前揭被訴事實為有
    罪之陳述，經法官告知簡式審判程序之旨，並聽取其與公訴
    人之意見後，本院認無不得或不宜改依簡式審判程序進行之
    處，爰依刑事訴訟法第273 條之1 第1 項，裁定本件改依簡
    式審判程序，合先敘明。
貳、實體方面
  一、認定事實部分
    (一)訊據被告吳啟祥對其與賴慧益於前開時、地竊盜之犯罪事
      實均已坦承不諱，又前揭住處遭竊之事實，亦經告訴人何
      錫棟、潘美玲於警詢及偵查中指證在卷，嗣經警方採集現
      場飯桌上遺留之飲料吸管送請新北市政府警察局鑑定後，
      發現其上唾液DNA-STR 型別與賴慧益之型別相同，此有該
      局99年12月28日北警鑑字第09910060129 號鑑驗書影本1
      份在卷可稽（參見本院卷第41、42頁），此外本件復有告
      訴人住處遭竊之監視錄影翻拍照片8 幀、現場採證照片18
      張附卷為佐，是以本件犯罪事實俱堪認屬為真。
    (二)又賴慧益雖於警詢、偵查及本院100 年度易字第2195號刑
      事案件審理時否認其有參與本件竊盜犯行云云，然此節除
      經被告於本院審理時供述綦詳外，並有前揭鑑驗結果可資
      佐證，倘若賴慧益未與被告入內行竊，何以經採驗前揭住
      處飯桌上遺留之飲料吸管後，竟發現其上之唾液DNA-STR
      型別與賴慧益之型別相同，是賴慧益所辯之不足取，自係
      不言即明，當以被告所供較為可採。況徵諸被告於偵查及
      本院審理伊始，均一再迴護賴慧益，辯稱本件係其單獨行
      竊，賴慧益並未進入前揭住處云云，然若果如此，則何以
      前揭住處內遺留之飲料吸管會有賴慧益唾液殘留其上乙節
      ，此等攸關賴慧益有無進入前揭住處行竊之重大事實，兩
      人之供詞應會相同或大致相符為是，惟被告於本院審理時
      係辯稱：飲料是賴慧益喝的，因為飲料只有一瓶，我就把
      飲料拿進去喝，叫賴慧益再去買，所以這瓶飲料（吸管）
      才會出現在告訴人住處云云，而賴慧益於本院上開刑事案
      件審理時則係供稱：大概是因為我在山坡地那裡喝完飲料
      後，叫被告拿進去放，因為我也不能隨便丟在山坡地，這
      樣會滿地到處是垃圾云云（參見本院卷第44頁），可見渠
      等二人所供截然兩歧，則所謂「飲料是由被告拿入前揭住
      處，賴慧益並未進入該住處」之辯詞自係不實，從而亦見
      被告之該項供述顯係附和賴慧益之說法，賴慧益之辯詞及
      被告原先之供述均委不足採。
    (三)至公訴意旨雖指稱被告竊取之財物除前揭筆記型電腦1 台
      及現金2 千元外，尚有文件數份云云。然此節業經被告否
      認在卷，雖告訴人夫婦於警詢、偵查中均證稱遭竊之財物
      尚包括福特汽車出廠原始資料及戶口名簿各1 份，然除其
      等之證述外，並無其他任何積極證據足資佐憑，自難逕以
      告訴人之指訴遽信為真。況被告既已坦承本件竊盜犯行，
      誠無虛偽否認竊取上開文件資料之必要，況稽之被告之所
      以行竊，衡情無非意欲竊取現金或具有相當財產價值之物
      品以求變現，此亦經被告供明在卷，故其亦始會竊取現金
      2 千元及筆記型電腦1 台，然前揭文件資料對被告而言，
      尚難認有何變現之價值，則被告究否確有竊取該等文件資
      料，更添可疑，是公訴意旨此節所指，尚難採認。
    (四)綜上所述，足徵被告之自白核與事實相符，其所為自白當
      堪採信，是以本件事證已臻明確，被告之犯行應堪認定。
  二、論罪科刑部分
    (一)比較新舊法部分
      查被告行為後，刑法第321 條加重竊盜罪之規定業於100
      年1 月26日修正公布，並自同年1 月28日施行。該罪修正
      前之法定刑為「六月以上五年以下有期徒刑」，修正後之
      法定刑則為「六月以上五年以下有期徒刑，得併科新台幣
      十萬元以下罰金」，可見修正後之法定刑除原本之有期徒
      刑外，另增加得併科罰金之處罰；又修正前該條第1 項第
      1 款原規定「『於夜間』侵入住宅或有人住居之建築物、
      船艦或隱匿其內而犯之者」，始構成該款之加重竊盜罪，
      亦即上開侵入竊盜行為若非「於夜間」所為，除另有符合
      其他加重竊盜之要件，否則僅屬刑法第320 條第1 項之普
      通竊盜罪，然修正後該條款則刪除『於夜間』之文字，故
      於包括日間在內之任何時刻侵入住宅或有人住居之建築物
      、船艦或隱匿其內而竊盜者，均核屬該款所稱之加重竊盜
      罪。故經比較新舊法結果，應以修正前之規定有利於被告
      ，爰依刑法第2 條第1 項前段規定，適用修正前刑法第32
      1 條第1 項第2 款、第3 款之規定，合先敘明。
    (二)查被告與賴慧益共同持以行竊之破壞剪衡情應具有相當長
      度，且既足以作為剪斷鐵窗鎖頭之用，顯係相當鋒利、質
      地堅硬之金屬器具，要非細微不足以行兇之物，當屬客觀
      上足對人之生命、身體、安全構成威脅，具有危險性之兇
      器無疑；又刑法第321 條第1 項第2 款之「其他安全設備
      」，係指門扇、牆垣以外，依通常觀念足認防盜之一切設
      備而言，諸如門鎖、窗戶、冷氣孔、房間門或通往陽台之
      門均屬之，故本件被告以剪斷鐵窗鎖頭，再開啟鐵窗，攀
      爬踰越入內之方式行竊，當係毀越安全設備竊盜甚明。是
      核被告所為，係犯修正前刑法第321 條第1 項第2 款、第
      3 款之攜帶兇器毀越安全設備竊盜罪。又參諸最高法院27
      年上字第1887號判例意旨，說明「毀越門扇而入室行竊，
      其越入行為即屬侵入住宅，已結合於所犯加重竊盜之罪質
      中，無更行構成侵入住宅罪之理」，且「毀壞門扇及安全
      設備之行為，乃係竊盜之加重要件行為，自無成立毀損罪
      之餘地」（參見最高法院83年度台上字第3856號判決意旨
      ）。故本件被告毀越（毀損、踰越）安全設備侵入告訴人
      住處內行竊，依上開說明，已結合於其所犯加重竊盜罪質
      中，均不另論毀損罪及侵入住宅罪，併此敘明（是公訴意
      旨認被告涉犯毀損部分，未據告訴云云，顯係無謂之贅載
      ）。公訴意旨漏未論及被告於本件竊盜當時尚有攜帶兇器
      之事實，因而漏未認定被告尚有該當修正前刑法第321 條
      第1 項第3 款攜帶兇器竊盜之加重竊盜要件，容有未洽。
      又被告與賴慧益就上開竊盜犯行，有犯意聯絡與行為分擔
      ，為共同正犯。公訴意旨亦漏未論及被告與賴慧益共犯本
      件竊盜，均為共同正犯，同有未洽（按：嗣公訴檢察官於
      本院100 年7 月20日審理時業已當庭陳明更正如上）。
    (三)本院審酌被告正值青壯，本應依循正軌賺取財物，詎其不
      思此為，竟夥同賴慧益，以前揭攜帶兇器侵入他人住處行
      竊之手法，竊取前揭財物，除使告訴人權益受損，致使社
      會治安益形敗壞外，亦將告訴人心理上留下住處遭人入侵
      受害之不安陰影，是以被告所為自應受有相當程度之刑事
      非難；惟另考量被告於本院審理時已能坦承全部犯行，兼
      衡被告之犯罪動機、目的、手段、所造成之損害、素行紀
      錄、智識程度非高（學歷為國中畢業）及其家庭狀況（家
      境僅係勉持）等一切情狀，酌情量處如主文所示之刑，以
      資懲儆。至被告與賴慧益持以行竊之前揭破壞剪1 支，縱
      認或係賴慧益所有，但該破壞剪並未扣案，為免本案將來
      確定後執行上之困擾，爰不予宣告沒收。
據上論斷，應依刑事訴訟法第273 條之1 第1 項、第299 條第1
項前段，刑法第2 條第1 項前段、第28條、修正前刑法第321 條
第1 項第2 款、第3 款，判決如主文。
本案經檢察官黃致中到庭執行職務。
中    華    民    國   100    年    7     月    29    日
                  刑事第十七庭  法  官  陳信旗
以上正本證明與原本無異。
如不服本判決，應於判決送達後10日內敘明上訴理由，向本院提
出上訴狀 (應附繕本) ，上訴於臺灣高等法院。其未敘述上訴理
由者，應於上訴期間屆滿後20日內向本院補提理由書，「切勿逕
送上級法院」。
                                書記官  陳金鳳
中    華    民    國   100    年    8     月    1     日
附錄本判決論罪科刑之法條：
修正前刑法第321 條
    犯竊盜罪而有左列情形之一者，處6 月以上、5 年以下有期
    徒刑：
    一、於夜間侵入住宅或有人居住之建築物、船艦或隱匿其內
        而犯之者。
    二、毀越門扇、牆垣或其他安全設備而犯之者。
    三、攜帶兇器而犯之者。
    四、結夥三人以上而犯之者。
    五、乘火災、水災或其他災害之際而犯之者。
    六、在車站或埠頭而犯之者。
    前項之未遂犯罰之。